臺灣士林地方法院刑事判決　　　　　　 95年度交易字第504號
公　訴　人　臺灣士林地方法院檢察署檢察官
被　　　告　甲○○○
選任辯護人　廖健男律師
上列被告因過失致死案件，經檢察官提起公訴（95年度偵字第77
33號），本院判決如下：
    主  文
甲○○○因過失致人於死，處有期徒刑柒月。
    事  實
一、甲○○○於民國95年6 月13日上午6 時55分許，駕駛車牌號
    碼7563-KH 號（起訴書誤載為7653-KH 號）自用小客車，沿
    臺北市○○區○○路2 段由南往北方向行駛，行經該路段20
    7 巷口時，本應注意汽車行駛至交岔路口，其行進應遵守燈
    光號誌之指示，並應注意車前狀況，隨時採取必要之安全措
    施，而依當時天候陰，日間有自然光線、道路舖裝柏油且路
    面乾燥無缺陷、無障礙物、視距良好、行車管制號誌正常等
    情形，並無不能注意之情事，竟疏於遵守燈光號誌管制而闖
    越紅燈貿然直駛，復未注意車前狀況，適有楊萬來（無重型
    機車之駕駛執照）騎乘車牌號碼CWW-202 號重型機車，沿忠
    誠路2 段北往南方向欲左轉入忠誠路2 段207 巷，於該路口
    西側機車待轉區停等紅燈，見忠誠路2 段207 巷之號誌已轉
    換為綠燈隨即起步向前行駛，甲○○○見狀煞避不及，致其
    小客車左前葉子板、左側車身與楊萬來騎乘機車之右前車頭
    發生碰撞，楊萬來因此人車倒地，受有急性創傷性硬腦膜下
    出血、左手肘內側挫傷、腰部左側下緣皮下出血、右大腿及
    左小腿骨折及挫裂創等傷害，經送醫急救，仍於同日下午2
    時5分 許因傷重不治死亡。甲○○○於上開時地肇事後，旋
    即報警處理，未報明肇事人姓名，員警前往現場處理時，甲○○○在未被有偵查犯罪職權之公務員發覺前，向前往現場
    處理車禍之警員丙○○坦承為肇事者，自首並接受裁判。
二、案經被害人楊萬來之子丁○○訴由臺北市政府警察局士林分
    局報告臺灣士林地方法院檢察署檢察官相驗後偵查起訴。
    理  由
一、按被告以外之人於審判外之言詞或書面陳述，除法律有規定
    者外，不得作為證據，刑事訴訟法第159 條第1 項固定有明
    文，惟被告以外之人於審判外之陳述，雖不符合同法第159
    條之1 至第159 條之4 規定，但經當事人於審判程序同意作
    為證據，法院審酌該言詞陳述或書面陳述作成時之情況，認
    為適當者，亦得為證據，當事人、代理人或辯護人於法院調
    查證據時，知有第159 條第1 項不得為證據之情形，而未於
    言詞辯論終結前聲明異議者，視為有前項之同意，此觀同法
    第159 條之5 規定即明。查本判決後開引用各該被告以外之
    人於審判外之陳述（包含書面陳述），皆屬傳聞證據，惟當
    事人及辯護人雖知上開證據資料為傳聞證據，但於本院準備
    程序及審判期日中均表示無意見而不予爭執，且迄至言詞辯
    論終結前亦未再聲明異議，本院審酌上開證據資料製作時之
    情況，尚無違法不當及證明力明顯過低之瑕疵，亦認為以之
    作為證據應屬適當，揆諸前開規定，爰逕依刑事訴訟法第15
    9 條之5 規定，認前揭證據資料均例外有證據能力，合先敘
    明。
二、訊據被告甲○○○固坦承伊駕車行經該路口未注意觀看號誌
    燈，並撞擊被害人楊萬來所騎乘之機車，致被害人人車倒地
    ，送醫不治死亡等節，惟矢口否認有何過失致死犯行，辯稱
    ：伊於駛至該路口前第2 個路燈燈桿處時，見路口號誌仍為
    綠燈，方直行通過路口，伊並無闖紅燈之過失行為，當時可
    能係被害人闖紅燈云云。辯護人則辯稱：參以該路口前第2
    路燈燈桿與路口相距約40公尺、該路口交通號誌第一時相有
    黃燈及全紅清道各3 秒時間，及被告當時車速約為時速50公
    里等情形，顯見被告駕車通過路口時號誌應為綠燈，縱已開
    始變燈，被告亦有充足時間利用黃燈或全紅清道時間通過路
    口，又佐以當時東西向行人穿越道並無眾多行人穿越，益足
    徵本件車禍發生係因被害人闖紅燈或搶黃燈所致；被害人為
    無照駕駛，不諳交通規則，又未依規定使用安全帽，致事故
    發生時安全帽飛離，頭部受撞擊重創，且該路段燈號設置不
    良等，方為造成本件事故發生之主因云云。經查：
(一)上述犯罪事實，業據證人乙○○、丁○○、楊朝常分別於警
    詢、偵查及本院審理時證述明確（見偵查卷第10至11頁、第
    21至22頁、第38至39頁、第49至51頁，本院96年4 月3 日審
    判筆錄第3 至6 頁），並有臺北市政府警察局交通大隊道路
    交通事故調查報告表（一）（二）（見偵查卷第15至16頁）
    、現場圖2 份（見偵查卷第18頁、相驗卷第51頁）、補充資
    料表各1 份（見偵查卷第19頁）、談話紀錄表4份 （見偵查
    卷第21至24頁）、現場照片14張（見偵查卷第25 至31 頁）
    、現場勘查報告1 份（見偵查卷第56頁以下）、臺灣士林地
    方法院檢察署檢察官95年度相字第429 號勘驗筆錄1 份（見
    相驗卷第40頁）在卷可稽，並經本院於96年2 月27日至現場
    勘驗查證明確，製有勘驗筆錄1 紙、現場照片16張及道路交
    通事故現場圖1 紙存卷可查（見本院卷），復有臺北市交通
    管制工程處函在卷可憑。又被害人確因本件車禍致受有頭部
    外傷、顱內出血等傷害，經送醫急救後，仍於95年6 月13日
    14時5 分許傷重不治死亡之事實，有行政院國軍退除役官兵
    輔導委員會臺北榮民總醫院（下稱臺北榮民總醫院）診斷證
    明書1 份（見偵查卷第13頁）在卷足參，亦經臺灣士林地方
    法院檢察署檢察官督同法醫師相驗屬實，有相驗筆錄（見相
    驗卷第39頁）、相驗屍體證明書（見相驗卷第47頁）、法醫
    驗斷書（見相驗卷第52頁以下）各1 份、照片5 張（見相驗
    卷第17至21頁）及相驗照片11張（見相驗卷第62至67頁）附
    卷可考，此部分之事實，堪予認定。
(二)被告甲○○○雖以前揭情詞置辯，惟查：
  1.本件車禍發生地點之道路及號誌狀況，業經本院於96年2 月
    27日至本件車禍現場勘驗，並向臺北市交通管制工程處函查
    屬實，有本院勘驗筆錄1 份、勘驗現場照片16張、道路交通
    事故現場圖1 份在卷可稽，復有臺北市交通管制工程處96年
    3 月15日北市交工控字第09631322200 號函附卷足憑。該處
    道路設置狀況略為：
  (1)忠誠路2 段南往北方向道路為2 快車道、2 慢車道，路寬約
    為14.3公尺（2 快車道寬度各為3.3 公尺及3 公尺，2 慢車
    道寬度各為3 公尺及5 公尺），中央分隔島寬2 公尺，道路
    寬度合計約30.6公尺，該處限速50公里。忠誠路2 段207 巷
    則為雙向各1 車道之道路。忠誠路2 段與207 巷口之岔路口
    停止線前方設有2 處行人穿越道，207 巷巷口亦設有行人穿
    越道。忠誠路2 段北往南方向於誠品書店前方道路上設置有
    1 處機車待轉區○○○○路2 段於與207 巷之岔路口前方設置有紅、黃、綠3 色
    燈號誌，該路口之2 處行人穿越道兩端分別設有行人穿越號
    誌，207 巷巷口及該巷口行人穿越道兩端亦分別設有紅、黃
    、綠3 色燈及行人穿越號誌。上揭岔路口於95年6 月13日上
    午6 時55分之交通號誌預設時制為「簡單二時相」運作，第
    一時相為忠誠路南北向雙向綠燈人車通行，時相秒數為135
    秒（內含黃燈3 秒、全紅清道時間2 秒及行人全紅清道時間
    3 秒）；第二時相為忠誠路2 段207 巷東往西綠燈人車通行
    ，時相秒數為65秒（內含黃燈3 秒、全紅清道時間3 秒及行
    人全紅清道時間3 秒）。
  (3)由機車待轉區之位置，可看見前方路口之號誌共3 處，分別
    為：機車待轉區右前方之忠誠路北往南方向岔路口之紅綠
    燈號誌、停車場前方之忠誠路北往南方向岔路口之紅綠燈
    號誌、左前方啟明學校前之行人穿越道號誌。至忠誠路2
    段207 巷口之紅綠燈號誌因背對忠誠路，非機車待轉區之駕
    駛人所可看見。
  2.就車禍現場燈光號誌部分：
  (1) 證人即告訴人丁○○於警詢及偵查中證稱：當時伊與父親
      即被害人、弟弟楊朝常各騎乘1 部機車在忠誠路2 段誠品
      書店前機車待轉區待轉，對面啟智學校路口方向紅綠燈轉
      為綠燈時，3 人皆起步通過路口騎向忠誠路2 段207 巷，
      被害人騎乘機車首先直行，伊於西向東綠燈約30秒時跟隨
      被害人向東行駛，詎被害人機車前輪忽與車牌號碼7563-K
      H 號自用小客車左前方保險桿相撞，人車倒地；當時伊行
      進方向交通號誌為綠燈，行人穿越道號誌亦開始讀秒，忠
      誠路南向北號誌為紅燈，被告係闖紅燈等語（參偵查卷第
      11頁警詢筆錄、第22頁交通事故談話紀錄表、第50頁偵訊
      筆錄）。復有證人即被害人之子楊朝常於偵訊時結稱：伊
      與被害人、丁○○皆騎乘機車停等於誠品書店門口之待轉
      區，燈號轉為綠燈後，因被害人在前面，故先直行行駛，
      當時行人亦已開始穿越馬路，被害人騎乘機車車速不快，
      惟被告駕車車速很快開過來，伊來不及叫被害人，被害人
      所騎乘之機車即與被告汽車駕駛座附近車門處發生碰撞等
      語（參偵查卷第39頁偵訊筆錄）。核告訴人丁○○與證人
      楊朝常所述大致相符，足證被害人係騎乘機車沿忠誠路由
      北往南行駛至207 巷巷口之交岔路口後，停等於機車待轉
      區等候左轉；再佐以肇事當時被害人、告訴人及證人皆由
      該路口西側機車待轉區之位置起步，該處雖無法直接看見
      忠誠路2 段南往北方向或忠誠路2 段207 巷口之紅綠燈號
      誌，然可藉該路口北往南方向行車號誌及東西向行人穿越
      號誌判斷待轉區機車是否得前行通過該路口，已如前述，
      是證人丁○○、楊朝常雖未說明當時所見之綠燈號誌為何
      號誌，尚不致影響其證言之可信性，況至親遭遇車禍並非
      一般人日常生活中慣行發生之事，告訴人丁○○及證人楊
      朝常對此當屬記憶深刻，其證言應屬可信。從而，依其等
      證言，被害人係於東西向交通號誌轉變為綠燈後，即號誌
      轉變為第二時相時，方行起步通過上開路口，而遭被告駕
      車撞及。
  (2) 證人乙○○於警詢、偵查及本院審理時皆證稱：當時忠誠
      路2 段西向東方向行人穿越號誌為綠燈，伊看到行人穿越
      號誌秒數為40幾秒時，眼角餘光即看到被告汽車與被害人
      機車在路口中間相撞等語（參偵查卷第21頁交通事故談話
      紀錄表、同卷第50頁偵訊筆錄及本院96年4 月3 日審理筆
      錄），至證人乙○○警詢之談話紀錄表雖記載：「當時我
      確定忠誠路西向東是綠燈可行駛，而忠誠路南向北一定是
      紅燈不可行駛。（見偵查卷第21頁）」惟證人已於本院審
      理時澄清其當時並未看見忠誠路南向北號誌燈，其證言之
      真意係當時東西向行人穿越號誌為綠燈等節，業經證人於
      本院審理時詳為證述（見本院96年4 月3 日審判筆錄），
      自當據此認定證人乙○○所見之綠燈號誌為東西向行人穿
      越號誌。其次，證人乙○○就其看到行人穿越號誌轉變為
      綠燈與目擊本件車禍發生相隔時間，前後所述雖有不一，
      惟按被害人或證人之陳述有部分前後不一致或相互間有所
      歧異時，究竟何者為可採，何者為不足採，法院原得本其
      自由心證予以斟酌取捨，非謂一有不符或歧異，即應認其
      全部供述均為不可採信，最高法院78年度臺上字第1469號
      判決要旨可資參照。經查，證人乙○○於偵查時結證稱：
      行人穿越號誌轉為綠燈與兩車碰撞約相隔3 秒等語（見偵
      查卷第50頁），於本院審理時則稱：於看到綠燈時就看到
      兩車碰撞等語（見本院96年4 月3 日審理筆錄），惟偵查
      時距案發時間較為接近，證人乙○○彼時之記憶當較清晰
      ，且證人亦自陳因審理時與事發時相隔久遠，應以偵查時
      所述較為正確等語（見本院96年4 月3 日審理筆錄），據
      此應認以證人於偵查時所述較為可信，即兩車碰撞時行人
      穿越號誌已轉為綠燈約有3 秒之久。衡諸證人乙○○自警
      詢、偵查迄本院審理中就本件車禍發生時該路口西向東行
      人號誌燈為綠燈乙節，歷次均為同一之證述，該部分證言
      為主要證言，核與告訴人丁○○、證人楊朝常所述，均屬
      一致，且乙○○僅係途經該處之路人，與被告、被害人或
      告訴人素不相識，衡情尚無故意攀誣、構陷被告之可能，
      其證言應堪採信。辯護人雖以該處行人穿越號誌在上午6
      時54分許讀秒由36秒開始、6 時56分許僅有小綠人而無讀
      秒、7 時許則由56秒開始讀秒，故車禍當時行人穿越號誌
      不可能出現40幾秒之秒數等節，質疑證人乙○○證言不可
      信，惟本院審酌本件車禍過失責任有無之調查重點應在行
      車號誌狀況，以資認定究係南北向或東西向車輛可通行，
      且本件車禍發生時點為上午6 時55分許，亦無法確切特定
      為6 時54分、6 時56分或7 時，是行人穿越號誌秒數為何
      並非重點所在，證人乙○○就該等枝節部分之證述，縱因
      記憶模糊而與實情略有出入，亦尚不足動搖其證詞之可信
      性。
  (3) 本件被害人於上揭時地所需行駛通過之交岔路口，其長度
      約同忠誠路2 段之路寬，即30.6公尺，幅寬非小，且雙向
      各有4 車道，闖越不易；再衡諸被害人由停等之待轉區可
      看到上述3 位置之號誌，且被害人係與丁○○、楊朝常各
      騎1 機車同行，殊無必要一人冒險闖紅燈或搶黃燈先行，
      是被害人違反號誌管制可能性較低。
  (4) 再佐以被告於肇事後經警於當日上午9 時許在臺北榮民總
      醫院製作交通事故談話紀錄表時及翌日檢察官訊問時已供
      承：當時伊沿忠誠路由南向北行駛，車速約時速50公里，
      經過路燈燈桿處時見前方號誌為綠燈，但過停止線時忠誠
      路號誌如何、道路左側機車及行人是否已開始穿越道路，
      伊均不清楚，因伊前晚睡不好，可能精神不佳，致經過十
      字路口時並未特別注意號誌，肇事後被害人之子告知伊闖
      紅燈，伊看號誌時號誌確實是紅燈等語（參偵查卷第24、
      38頁）。觀諸被告自承當時精神狀況不佳，且於警詢、偵
      查及本院審理時始終無法確切回答駕車通過該路口停止線
      時號誌為何，足徵被告於駕車行經交岔路口時確未注意觀
      看交通號誌，其事後任指被害人闖紅燈而翻異前詞，顯不
      足採信。又該路口前第2 路燈燈桿距離停止線約48.4公尺
      ，本件車禍撞擊點距停止線亦約10公尺，有道路交通事故
      現場圖1 份（見相驗卷第51頁）可稽，被告稱伊當時行車
      時速為50公里，上開速度約當每秒車行13.89 公尺（見卷
      附汽車行駛距離及反應距離一欄表），倘如被告所言，其
      行經上揭路燈燈桿處時，前方號誌確為綠燈，則依此速度
      ，其由上揭燈桿處駛至撞擊點僅需4.2 秒之時間，燈光號
      誌應仍為第一時相，即忠誠路2 段由南往北行向之號誌燈
      應為綠燈或黃燈，且東西向行人穿越號誌仍為紅燈，果係
      如此，則證人乙○○斷不可能看見行人號誌燈轉為綠燈，
      是被告及證人乙○○必有一方所述與事實不符；本院審酌
      被告自承當時精神狀況不佳，對其在何處看見前方號誌為
      綠燈，記憶可能疏誤，而證人乙○○係送小孩上學（見偵
      查卷第50頁），對道路交通狀況當較為警戒，認應以證人
      乙○○所述為可採，被告前揭辯解，核不影響本院對車禍
      當時該路口燈光號誌狀況之認定。
  (5) 綜據上述，上揭證人所言均堪採信，車禍當時東西向行人
      穿越號誌已轉為綠燈，則被告行向之忠誠路2 段南往北方
      向燈光號誌必已轉為紅燈無疑，再觀諸證人楊朝常於車禍
      發生後即立刻斥責被告闖紅燈（見偵查卷第8 、51頁），
      若非被告確有闖紅燈行為，楊朝常斷不致立即有此反應。
      由上各節交互以觀，被告顯有闖紅燈之過失行為，其事後
      翻異前詞，任指本件車禍係因被害人闖紅燈而發生云云，
      顯不足採信。至該路段雖未設置供待轉區機車騎士觀看之
      紅綠燈號誌，然依被告行向，有忠誠路2 段由南往北之紅
      、黃、綠3 色燈號誌可資依循，是該處號誌設置是否有缺
      陷，核與本件事故之發生及被告過失罪責之成立無涉，併
      此敘明。
  3.就被告未注意車前狀況部分：
    本件被害人騎乘機車由待轉區駛至車禍撞擊點之距離約為17
    .8 公 尺（見相驗卷第51頁），又依證人乙○○證述，當時
    行人穿越號誌已轉為綠燈約3 秒（參偵查卷第50頁），據此
    計算被害人當時駛近撞擊點之平均車速應未逾時速25公里，
    核與證人楊朝常證稱被害人車速不快乙節相符，是被害人車
    速甚緩，被告應有相當時間能注意被害人騎車靠近。況行車
    至交岔路口時，本當更加警戒左右來車，惟被告於警詢及偵
    查時皆自承當時精神狀況不佳，只見左方有黑影即與被害人
    發生碰撞等語（參偵查卷第24、38頁），足認其有未注意車
    前狀況之過失甚明。
(三)按駕駛人駕駛汽車，應遵守道路交通標誌、標線、號誌之指
    示；汽車行駛至交岔路口，其行進、轉彎，應遵守燈光號誌
    或交通指揮人員之指揮；汽車行駛時，駕駛人應注意車前狀
    況及兩車併行之間隔，並隨時採取必要之安全措施，道路交
    通安全規則第90條、第102條第1項第1款、第94條第3項分別
    定有明文，且此為一般駕駛人所具之交通常識與經驗，被告
    既領有駕照，對於上開規定自應知悉並遵守之，又衡諸卷附
    道路交通事故調查報告表（一）、（二）及現場圖所示，當
    日雖為陰天，然該路段當時為日間有自然光線、路面狀態乾
    燥、無缺陷、無障礙物、視距良好及行車管制號誌正常運作
    等情形，並無不能注意之情事，況據被告迭於警詢、偵查及
    本院審理時自陳伊於距路口較遠處有看見前方號誌為綠燈等
    語，顯見其如稍加注意，即可發覺路口號誌變換及被害人騎
    乘機車前來，然竟疏未注意號誌，復未警戒鄰近交通狀況，
    貿然以時速約50公里之車速前行通過路口，因而肇事致被害
    人受創死亡，顯屬應注意並能注意而不注意，就本件車禍之
    發生，實難辭過失之責，且其過失行為與被害人死亡之結果
    間，具有相當因果關係。辯護人雖辯稱被害人未依規定使用
    安全帽及無照駕駛為本件車禍死亡結果發生之主因，惟查：
    安全帽於車禍發生後脫落，其原因可能有數端，諸如配戴時
    未扣妥環扣、人車倒地後因與地面摩擦而脫落、或因車禍撞
    擊致安全帽破損而脫落，辯護人以被害人安全帽脫落，即謂
    被害人未依規定佩戴安全帽，純屬臆測之詞，並無事證足佐
    ，尚難採信；況縱被害人未依規定佩戴安全帽，該等行為與
    被害人未考領駕駛執照而無照騎乘重型機車之行為，均僅屬
    依道路交通處罰條例應受罰鍰處罰之行為，不能證明其未熟
    諳駕駛技術，亦非必然肇致車禍發生，是該等行為與本件車
    禍之發生，並無因果關係，亦無解於被告之過失罪責，併此
    敘明。
(四)綜上，被告前揭辯解顯係避重飾卸之詞，委無足採。本件事
    證明確，被告犯行洵堪認定，應予依法論科。
三、論罪科刑之理由：
(一)核被告王李素貞所為，係犯刑法第276 條第1 項過失致死罪
    。
(二)被告行為後，刑法於94年2 月2 日修正公布，並自95年7 月
    1 日施行，修正後刑法第2 條第1 項規定已就新舊法律適用
    改採「從舊從輕」原則，而此規定僅係規範行為後法律變更
    所生新舊法律比較適用之準據法，並非實體刑罰法律，自不
    生行為後法律變更之比較適用問題，應逕行適用修正後刑法
    第2 條第1 項規定，為「從舊從輕」之比較。刑法第276 條
    第1 項過失致死罪，其法定刑得科（銀元）2,000 元以下罰
    金，依被告行為時之修正前刑法第33條第5 款規定：「主刑
    之種類如左：五、罰金：1 元以上。」換算新臺幣後，為新
    台幣30元以上（適用罰金罰鍰提高標準條例第1 條前段規定
    得提高至10倍，再依現行法規所定貨幣單位折算新臺幣條例
    第2 條規定折算），而被告行為後，刑法第33條第5 款已修
    正為：「罰金：新臺幣1,000 元以上，以百元計算之。」經
    比較修正前後關於科處罰金刑之最低刑度規定，應適用被告
    行為時法即修正前刑法第33條第5 款規定，較有利於被告。
    另有關罰金之貨幣單位及提高標準，為因應刑法第33條第5
    款修正，刑法施行法第1 條之1 第1 項雖規定：「中華民國
    94年1 月7 日刑法修正施行後，刑法分則編所定罰金之貨幣
    單位為新臺幣。」然考量刑法新制施行以後，刑法分則編所
    定罰金已無「罰金罰鍰提高標準條例」及「現行法規所定貨
    幣單位折算新臺幣條例」之適用，為使罰金數額趨於一致，
    避免新舊法律之比較適用，刑法施行法第1 條之1 第2 項遂
    規定：「94年1 月7 日刑法修正時，刑法分則編未修正之條
    文定有罰金者，自94年1 月7 日刑法修正施行後，就其所定
    數額提高為30倍。但72年6 月26日至94年1 月7 日新增或修
    正之條文，就其所定數額提高為3 倍。」即在95年6 月30日
    以前，刑法分則編所定罰金之貨幣單位固為銀元，且部分條
    文亦應適用罰金罰鍰提高標準條例第1 條前段規定提高倍數
    ；自95年7 月1 日以後，刑法分則編所定罰金之貨幣單位則
    為新臺幣，並應一律依刑法施行法第1 條之1 第2 項規定，
    提高其倍數為3 倍或30倍不等。惟經折算結果，無論新制施
    行前、後，刑法分則編所定罰金數額之內涵實無不同；即刑
    法分則編有關罰金刑之貨幣單位，雖已由「銀元」改為「新
    臺幣」，然法院所得判處之罰金最高數額並無二致，即所涉
    刑罰之實質內涵俱未變更。是自95年7 月1 日起，刑法分則
    編所定條文雖應一律適用刑法施行法第1 條之1 規定，然此
    既非法律變更，亦核無新舊法律比較適用問題。
(三)修正前刑法第62條規定：「對於未發覺之罪自首而受裁判者
    ，減輕其刑。但有特別規定者，依其規定。」修正後條文則
    為：「對於未發覺之罪自首而受裁判者，得減輕其刑。但有
    特別規定者，依其規定。」將自首之必減輕改為得減輕。若
    犯罪及自首均在新法施行前者，新法施行後，應依新法第2
    條第1 項之規定，適用最有利於行為人之法律即修正前之刑
    法第62條規定 (最高法院95年度第8 次刑事庭會議決議意旨
    參照）。又按自首以犯罪行為人於其犯罪未被發覺前，向有
    偵查犯罪職權之公務員告知其基本犯罪事實，並接受裁判為
    已足。縱其自首後，對於犯罪行為之陳述不盡不實，或未肯
    盡情披露，甚或復為翻供或改為有利之供述者，亦不影響自
    首之成立（參最高法院95年度臺上字第4643號判決）。查被
    告於肇事後仍停留現場，在未被有偵查犯罪職權之公務員發
    覺前，向前往處理車禍之臺北市政府警察局中正二分局交通
    分隊警員丙○○自首犯罪，坦承肇事而接受裁判，有臺北市
    政府警察局道路交通事故肇事人自首情形記錄表1 紙在卷可
    按（見偵查卷第20頁），雖被告事後翻異前詞，否認有何過
    失責任，亦不影響其原先自首之效力。是被告對於未發覺之
    罪自首並接受裁判，無論依修正前或修正後刑法第62條前段
    規定，均符合自首要件，應依修正前刑法第62條前段規定，
    減輕其刑。
(四)本院審酌被告駕車行經路口，竟疏未注意交通號誌及車前狀
    況逕行通過，致釀本件車禍而導致被害人死亡，其過失程度
    非輕，衡酌被害人家屬喪失親人之苦痛，自應受有相當程度
    之刑事非難，且被告雖於警詢及偵查時坦承犯行，然於本院
    審理時翻異前詞，否認犯行，難見悔意；惟被告前無犯罪紀
    錄，有臺灣高等法院被告前案紀錄表1 份可稽，素行尚佳，
    且被告雖尚未與被害人家屬達成民事和解，但曾與被害人家
    屬協調進行和解賠償，除強制險新臺幣（下同）150 萬元及
    意外險180 萬元外，尚願以分期付款方式支付賠償金40萬元
    ，惟因無法與告訴人就和解金額達成合意，始未和解，尚難
    認其毫無彌補損害之誠意等一切情狀，認公訴人求處有期徒
    刑1 年，稍嫌過重，爰酌情量處如主文所示之刑，以示懲儆
    。
據上論斷，應依刑事訴訟法第299 條第1 項前段，刑法第2 條第
1 項前段、第276 條第1 項，修正前刑法第62條前段，刑法施行
法第1 條之1 ，判決如主文。
本案經檢察官方祥鴻到庭執行職務。
中　　華　　民　　國　　96　　年　　4 　　月　　17　　日
　　　　　　　　　刑事第五庭審判長法  官  周政達
                                  法  官  周群翔
                                  法　官  汪梅芬
以上正本證明與原本無異。
如不服本判決，應於判決送達後10日內，向本院提出上訴狀。
                                  書記官  張馨尹
中　　華　　民　　國　　96　　年　　4 　　月　　17　　日
附錄本案論罪科刑法條全文
中華民國刑法第276 條第1 項（過失致死罪）
因過失致人於死者，處2 年以下有期徒刑、拘役或2,000 元以下
罰金。
